臺灣高等法院民事判決
109年度上易字第1275號
上  訴  人  林滄朗  

被 上訴 人  柳朝文  
上列當事人間請求侵權行為損害賠償事件，上訴人對於中華民國
109年8月19日臺灣臺北地方法院109年度訴字第1169號第一審判
決提起上訴，本院於110年3月24日言詞辯論終結，判決如下：
    主  文
原判決關於駁回上訴人後開第二項之訴部分，及該部分假執行之
聲請，暨訴訟費用之裁判均廢棄。
被上訴人應再給付上訴人新臺幣貳萬元。
其餘上訴駁回。
第一、二審訴訟費用，由被上訴人負擔百分之三，餘由上訴人負
擔。
    事實及理由
壹、程序方面：
    按言詞辯論期日，當事人之一造不到場者，倘無民事訴訟法
    第386 條規定之不得一造辯論判決之事由，得依到場當事人
    之聲請，由其一造辯論而為判決，民事訴訟法第385條第1項
    前段定有明文。本件被上訴人經合法通知，未於言詞辯論期
    日到場，核無民事訴訟法第386條各款所列情形，爰依上訴
    人之聲請，由其一造辯論而為判決。
貳、實體方面：　　
一、本件上訴人主張：被上訴人於民國107年12月4日下午4時10
    分許，駕駛車牌號碼000-0000號自用小客車，沿臺北市ＯＯ區
    ＯＯＯ路00巷由西向東行駛，至與ＯＯ路0段00巷之T字路口，欲
    左轉迴車時，其應暫停並注意行人通過，始得迴轉，
　　詎被上訴人竟因過失而未注意車前狀況，並隨時採取必要之
    安全措施，即貿然迴轉而撞及行走行至上開路口之伊（下稱
    系爭事故），致伊倒地受有臉部多處撞擦傷、兩側手肘與兩
    側膝擦挫傷等傷害，支出醫療費新臺幣（下同）2萬1,834元
　　、除疤凝膠890元、需有人幫忙洗澡及各項雜物1萬1,100元
　　、需他人幫助至醫院回診及參與重要場合之交通油資5,000
    元、保健食品費用20餘萬元，並受有衣服破損之損害800元
　　、褲子破損之損害1,700元、鞋子破損之損害2,500元、傷痛
    影響生活作息之損害10萬500元，以及非財產上之損害，伊
    得請求被上訴人賠償慰撫金（即70萬元扣除保健食品20餘萬
    元）。爰依侵權行為法律關係，求為命：上訴人應給付伊84
    萬6,724元之判決。（未繫屬本院者，不予論述）。
二、被上訴人則以：伊固不否認於上開時地因過失致發生系爭事
    故，惟上訴人提出之部分單據與系爭事故無關，且請求之損
    害賠償金額過高，伊無資力賠償等語，資為抗辯。
三、原審為上訴人一部勝訴、一部敗訴之判決，即判命被上訴人
    應給付上訴人7,760元（即醫療復健費用2,760元、慰撫金5,
　　000元），並為准、免假執行之宣告，另駁回上訴人其餘之
    訴及假執行之聲請。上訴人就其敗訴部分不服，提起上訴，
    上訴聲明：（一）原判決關於駁回上訴人後開第二項之訴部
    分，及該部分假執行之聲請均廢棄。（二）被上訴人應再給
    付上訴人83萬8,964元。被上訴人答辯聲明：上訴駁回（被
    上訴人就其敗訴部分，未據聲明不服）。
四、被上訴人對於其應就系爭事故負損害賠償責任乙節並不爭執
    （見本院卷第72 頁），然辯稱上訴人提出之部分單據與系
    爭事故無關，且請求賠償金額過高，茲就兩造之爭點及本院
    之判斷，分述如下：
（一）上訴人可請求之醫療費用為若干?
　１、上訴人主張其因系爭事故除致臉部多處撞擦傷、兩側手肘
      與兩側膝擦挫傷外，腰頸椎亦受有傷害，進而支出醫療復
      健費用，並提出博仁綜合醫院（下稱博仁醫院）診斷證明
      書、醫療費用補發收據、自行製作之損害賠償表、博仁綜
      合醫院醫療費用收據等件為憑（見原審卷第45、57、85至
      86、97、203頁、附民卷第13至17、21至23頁、北司調卷
      第47至49、73頁、本院卷第77至80、125、145至151、159
      頁）。然依博仁醫院所出具之診斷證明書，僅記載：「臉
      部多處撞挫傷、兩側手肘與兩側膝部擦挫傷」等語（見原
      審卷第57頁）；且經原審函詢博仁醫院亦函覆：「林君(
      即上訴人)於107年12月4日發生車禍，至本院急診治療。
      無聘請看護之必要，門診追蹤治療即可。依107年12月4日
      急診病歷紀錄與消防局救護隊紀錄表，顯示並無腰椎與頸
      椎之傷害。林君另於108年4月2日至本院急診就醫，自述
      傷勢因自床上摔下，導致左手肘腫痛不適」等語（見原審
      卷第149、150頁）。並有上訴人107年12月4日急診病歷在
      卷足憑（見原審卷第151、152頁），參以該日急診病歷記
      載上訴人於當日16時35分到院，17時30分即自行離院等語
      （見原審卷第151頁），及臺北市政府消防局107年12月4
      日救護紀錄表載稱：病患受傷部位在左臉頰擦傷、左手肘
      擦傷、右手肘擦傷並可自行上下車，且病患亦主訴感覺左
      臉頰和左右手肘因擦傷不舒服，沒有其他地方不舒服等語
      （見原審卷第157頁）。難認上訴人因系爭事故所受之傷
      勢僅尚包括腰頸椎部位。上訴人雖堅稱其受有腰頸椎之傷
      勢，107年12月4日急診並有拍攝X光，並聲請博仁醫院唐
      秀蓮醫師到庭作證等語，惟經本院函詢博仁醫院，上訴人
      於107年12月4、5、7、12等日就醫時有無拍攝X光或接受
      其他儀器檢查及其檢查情形？博仁醫院於110年1月14日明
      確函覆上訴人於107年12月4日就醫時曾進行頭部斷層檢查
　　　，檢查結果無異常，其餘各日則未接受檢查等語（見本院
      卷第103、127頁）。自無從證明上訴人因系爭事故致其腰
      頸椎受有傷害，亦無庸通知唐秀蓮醫師到庭作證。
  ２、準此，依上訴人所提博仁醫院醫療費用補發收據、醫療費
      用收據，除原判決附表一所示之收據外，其餘收據均難認
      與系爭事故有因果關係，是上訴人所得請求之醫療費用即
      為原審准許之2,760元，逾此範圍之請求，尚非有據。
（二）上訴人主張因系爭事故支出除疤凝膠890元、需有人幫忙
      洗澡及各項雜物1萬1,100元、需他人幫助至醫院回診及參
      與重要場合之交通油資5,000元、保健食品費用20餘萬元
　　　，並受有衣服破損之損害800元、褲子破損之損害1,700元
　　　、鞋子破損之損害2,500元、傷痛影響生活作息之損害10
      萬500元等語。惟其未提出衣服、褲子及鞋子確因系爭事
      故受損而致不堪使用之證據，亦查無除疤凝膠費用之相關
      單據。且參以其傷勢為臉部多處撞挫傷、兩側手肘與兩側
      膝部擦挫傷，無涉腰頸椎，而無看護必要，僅需門診追蹤
      乙節，有博仁醫院診斷證明書、109年5月21日函在卷可稽
      （見原審卷第149、150頁），足徵依其所受傷勢，尚無需
      由他人進行看護照料及休養之必要性，且上訴人亦未提出
      交通之相關單據證明。再者，上訴人雖主張因系爭事故而
      需服用保健食品，並提出銷售交易明細表為憑（見原審卷
      第135至143、209頁），然其購買時間多在108年3月間至1
      09年7月間，距離107年12月4日系爭事故發生已有相當時
      間，難認與系爭事故有何因果關係或關聯性，上訴人亦無
      法證明確因系爭事故而需服用該保健食品。則上訴人就此
      部分請求被上訴人賠償損害，即有未合。
（三）上訴人得請求之慰撫金金額為何？
      按不法侵害他人致受傷者，被害人受有非財產上損害，請
      求加害人賠償相當金額之慰撫金時，法院對於慰撫金之量
      定，應斟酌實際加害情形、所造成之影響、被害人痛苦之
      程度、兩造之身分地位經濟情形及其他各種狀況，以核定
      相當之數額（最高法院47年台上字第1221號、51年台上字
      第223號判例意旨參照）。本件上訴人為國中畢業，目前
      已退休，家庭經濟狀況為小康；被上訴人為大專肄業，從
      事服務業，家庭經濟狀況為勉持等情，為兩造所自陳（見
      臺灣臺北地方檢察署108年度偵字第14345號卷第3、5、9
      頁），而上訴人因系爭事故致受有上開傷害，精神及身體
      上受有相當之痛苦，參以兩造之財產所得資料，有兩造之
      稅務電子閘門財產所得調件明細表可憑（見本院卷第85至
      94頁）。本院審酌上情及被上訴人加害程度等雙方身分、
      地位、經濟狀況、教育程度等一切情狀，認上訴人請求被
      上訴人賠償之慰撫金以2萬5千元為適當，逾此範圍之請求
　　　，尚有未合。
（四）從而，上訴人得請求被上訴人給付之損害賠償金額包括醫
      療費用2,760元及慰撫金2萬5千元，合計為2萬7,760元，
      扣除原審准許之該7,760元後，上訴人尚可再請求2萬元。
五、綜上所述，上訴人依侵權行為之法律關係，請求被上訴人再
    給付2萬元部分，即無不合，應予准許；逾此部分之請求，
    為無理由，不應准許。原審就上開應准許部分，為上訴人敗
    訴之判決，並駁回其假執行之聲請，尚有未洽，上訴人就此
    部分指摘原判決不當，求予廢棄改判，為有理由，爰將原判
    決此部分廢棄改判如主文第2項所示。至上訴人請求不應准
    許部分，原審為其敗訴之諭知，並駁回此部分假執行之聲請
　　，核無不合，上訴人此部分之上訴，為無理由，應予駁回。
六、本件事證已臻明確，兩造其餘之攻擊或防禦方法及所用之證
    據，經本院斟酌後，認為均不足以影響本判決之結果，爰不
    逐一論列，附此敘明。
七、據上論結，本件上訴人之上訴為一部有理由，一部無理由，
    依民事訴訟法第450條、第449條第1項、第79條、第463條、
    第385條第1項前段，判決如主文。
中　　華　　民　　國　 110　　年　　3 　　月　  31　　日
                    民事第二庭
                        審判長法  官  陳容正
                              法  官  李昆曄
                              法  官  劉素如

正本係照原本作成。
不得上訴。
中　　華　　民　　國　　110 　年　　3 　　月　　31　　日
    　　　　　　　　　　　　　書記官 潘大鵬